臺灣彰化地方法院民事裁定　　　　　　　96年度財管字第50號
聲　請　人　彰化縣溪州鄉農會
法定代理人　丙○○
關　係　人　甲○○
上列聲請人聲請指定被繼承人乙○○遺產管理人事件，本院裁定
如下：
    主  文
指定甲○○（女，民國○○○年○月○○日生，身分證統一編號
：Ｚ000000000號）為被繼承人乙○○之遺產管理人。
准對被繼承人乙○○之繼承人為承認繼承之公示催告。
聲請人應於收受本裁定之日起拾日內將本裁定登載公報、新聞紙
或其他相類之傳播工具壹日，並將登載證據檢送本院。
被繼承人乙○○之繼承人，應自前項公示催告最後登載新聞紙之
日起，柒個月內承認繼承，上述期限屆滿，無繼承人承認繼承時
，被繼承人乙○○之遺產，於清償債務，並交付遺贈物後，如有
剩餘即歸屬國庫。
程序費用新臺幣壹仟元由被繼承人乙○○之遺產負擔。
    理  由
一、按繼承開始時，繼承人有無不明，而無親屬會議或親屬會議
    未於一個月內選定遺產管理人者，利害關係人得聲請法院選
    任遺產管理人，並由法院依公示催告程序，定六個月以上之
    期限，公告繼承人，命其於期限內承認繼承。次按公示催告
    之公告，應黏貼於法院之公告處，並登載於公報、新聞紙或
    其他相類之傳播工具；前項登載公報、新聞紙或其他相類之
    傳播工具之日期或期間由法院定之。再者，民事訴訟法第五
    百四十二條及第五百四十三條之規定，除申報權利期間外，
    於依民法第一千一百七十八條所為之公示催告準用之，民法
    第一千一百七十七條、第一千一百七十八條第一項、第二項
    、民事訴訟法第五百四十二條、非訟事件法第一百五十二條
    均規定甚明。又先順序繼承人均拋棄其繼承時由次順序之繼
    承人繼承，其次順序繼承人有無不明或第四順序之繼承人均
    拋棄其繼承者，準用關於無人承認繼承之規定。民法第一千
    一百七十六條第六項亦著有明文。
二、本件聲請意旨略以：被繼承人乙○○（男、民國○○○年○
    月○○○日出生、身分證統一編號：Ｚ000000000號、生前最
    後住所：彰化縣溪州鄉○○村○○路二十號）生前與聲請人
    有借貸關係，尚未清償。惟被繼承人不幸於九十一年八月二
    十八日死亡，依民法第一千一百四十七條規定，繼承業已開
    始，但其繼承人均已拋棄繼承，而其親屬會議並未於一個月
    內選定遺產管理人，以致聲請人之債權一直無法行使，聲請
    人基於利害關係人之地位，爰依法聲請選任被繼承人之遺產
    管理人等語，並提出繼承系統表、戶籍謄本、除戶謄本、借
    據影本及本院家事法庭函等件為證。
三、經審查聲請人所提之上述書證，及經本院依職權調取本院九
    十一年度繼字第六五七及七六八號、九十二年度繼字第三二
    號等拋棄繼承事件聲請卷宗資料，足認聲請人前開主張為真
    實，且與上揭法條規定尚無不合。徵之選定遺產管理人，除
    慮及管理遺產之公平性外，亦需考量其適切性，亦即應以對
    被繼承人之遺產、遺債情形瞭解較深者優先選任為宜，本院
    認為關係人甲○○（女、四十六年六月二十日生，身分證統
    一編號：Ｚ000000000號，住彰化縣溪州鄉○○村○○路二十
    號）雖已拋棄繼承，然其既為被繼承人乙○○之配偶（此有
    戶籍謄本附卷可資為證），對於被繼承人乙○○生前之財產
    及債權債務關係，應較他人知詳，且其已屬中年，並非老邁
    ，智識程度應堪處理一般財產事務，又關係人甲○○經本院
    合法通知後，並未到庭表示任何反對意見（參照本院九十六
    年十二月十二日訊問筆錄）。因此，法院認為選任關係人甲
    ○○擔任被繼承人乙○○之遺產管理人並無不妥。爰裁定如
    主文第一項所示，並依法為承認繼承之公示催告。
四、依非訟事件法第一百五十七條，裁定如主文。
中　　華　　民　　國　　96　　年　　12　　月　　24　　日
                    家事法庭    法　官  黃玉齡
以上正本係照原本作成。
如對本裁定抗告，須於裁定送達後10日內向本院提出抗告狀（須
附繕本）。
中　　華　　民　　國　　96　　年　　12　　月　　24　　日
                                書記官　廖建興
